臺灣板橋地方法院刑事判決　　　　　　 94年度簡上字第285號
公　訴　人　臺灣板橋地方法院檢察署檢察官
上　訴　人　乙○○
即　被　告
上列被告因違反臺灣地區與大陸地區人民關係條例案件，不服本
院94年度簡字第968 號中華民國94年3 月15日第一審判決（聲請
簡易判決處刑書案號：94年度撤緩偵字第19號），提起上訴，本
院判決如下：
    主  文
原判決撤銷。
本件公訴不受理。
    理  由
一、公訴意旨略以：上訴人即被告乙○○明知不得僱用大陸地區
    人民在臺灣地區從事未經許可之工作，竟未經許可，自民國
    92年8 月初之某日起，以論件計酬之方式，僱用合法入境之
    大陸地區女子黃細鳳，在臺北縣五股鄉○○路○ 段42之10號
    ，為其從事摺紙代工之工作，嗣同年10月17日下午4 時30分
    許，在前址為警查獲，涉嫌違反於92年10月29日修正公布而
    於93年3 月1 日施行之臺灣地區與大陸地區人民關係條例第
    15條第4 款規定，應依同條例第83條第1 項規定論處之罪嫌
    等語。
二、按緩起訴為暫緩起訴之處分，法理上應解為係附條件之不起
    訴處分，被告如依法履行檢察官緩起訴處分命令之負擔或指
    示，或不具法定排除條款之消極要件時，於前開解除條件成
    就時，檢察官當然失其依法起訴之權限。是以，刑事訴訟法
    第256 條之1 第1 項固規定：「被告接受撤銷緩起訴處分書
    後，得於七日內以書狀敘述不服之理由，經原檢察官向直接
    上級法院檢察署檢察長或檢察總長聲請再議。」惟同法第25
    3 條之3 第1 項業規定：「被告於緩起訴期間內，有左列情
    形之一者，檢察官得依職權或依告訴人之聲請撤銷原處分，
    繼續偵查或起訴：一於期間內故意更犯有期徒刑以上刑之罪
    ，經檢察官提起公訴者。二緩起訴前，因故意犯他罪，而在
    緩起訴期間內受有期徒刑以上刑之宣告者。三違背第253 條
    之二第1 項各款之應遵守或履行事項者。」等撤銷緩起訴之
    法定事由，換言之，被告在緩起訴處分所定猶豫期間內，如
    無前開犯罪行為，得因履行一定負擔或檢察官之指示，而因
    解除條件成就，本於緩起訴用為督促被告自省，及悛悔有據
    ，檢察官應禁反言，是檢察官不得再行起訴或聲請簡易判決
    處刑，暨令被告享有不再受追訴之利益，以均衡法之正義與
    公平。檢察官如無端違反上述法定事由，而遽為撤銷緩起訴
    處分，並起訴被告或聲請簡易判決處刑，其起訴或聲請簡易
    判決處刑之程序即於法有違，不因同法有再議救濟程序而有
    別。查最高法院94年台非字第181 號判決亦闡明：「檢察官
    為緩起訴處分者，得命被告於一定期間內遵守或履行刑事訴
    訟法第253 條之2 第1 項各款所定事項。又被告於緩起訴期
    間內如有違背上開應遵守或履行事項之規定時，檢察官固得
    依職權或依告訴人之聲請，撤銷原緩起訴處分，繼續偵查或
    起訴，但以原緩起訴處分已經撤銷為前提，此觀刑事訴訟法
    第253 條之3 第1 項第3 款之規定甚明。檢察官為緩起訴處
    分，苟被告已遵命履行，但檢察官誤未遵命履行，而依職權
    撤銷原緩起訴處分，並提起公訴或聲請簡易判決處刑時，該
    撤銷原緩起訴處分之處分，顯係重大違背法令，不生實質之
    效力，與未經撤銷原緩起訴處分無異，其後所提起之公訴或
    聲請簡易判決處刑，因違背刑事訴訟法第253 條之3 第1 項
    第3 款以原緩起訴處分已經撤銷為前提之規定，應認其起訴
    或聲請簡易判決處刑之程序違背規定，依刑事訴訟法第303
    條第1 款之規定，為不受理之判決，始為適法。」復可資參
    照。
三、查本件上訴人於偵查中，經檢察官諭知限制住居於臺北縣五
    股鄉○○路○ 段42之10號，有限制住居具結書附卷可憑。而
    本院原審於94年3 月15日以94年度簡字第9685號判決後，僅
    於同月30日將該判決送達於上訴人桃園縣平鎮市南勢里南勢
    42號之戶籍址，而由上訴人之姪葉人維代收，有送達證書存
    卷可證，並未向前述上訴人之限制住居處所送達。然上訴人
    上揭戶籍址，因其長年在外工作，祗有年節始偶爾返回該址
    ，其平日未實際住居該處，且無久住之意思等節，亦經上訴
    人於94年8 月22日本院審理時陳述綦詳。是本件上訴人於94
    年4 月22日向本院提起上訴，尚未逾上訴期間，先予敘明。
四、次查：
  (一)上訴人所涉前開事實，前經臺灣板橋地方法院檢察署檢察官
    於92年11月17日以92年度偵字第19375 號為緩起訴處分，並
    以該處分書附件記載命(1)上訴人向財團法人臺灣兒童暨家庭
    扶助基金會（其後同署93年2 月6 日暨93年6 月11日甲○博
    丑93緩字第108 號通知說明欄均誤載為「財團法人中華兒童
    福利基金會」）臺北縣分事務所（下稱家扶中心）支付新台
    幣（下同）3 萬元，暨(2)被告1 年內不得再犯（備註欄復記
    載：本件緩起訴處分確定後，由書記官另加註緩起訴確定日
    、屆滿日及被告應遵守或履行事項起迄期間送達被告後遵守
    或履行），於92年12月15日寄存送達於臺北縣警察局蘆洲分
    局五股派出所，案經該署依職權呈請臺灣高等法院檢察署再
    議，於93年1 月16日以93年度上職議字第392 號駁回確定在
    案，有前述不起訴處分書、送達證書、再議處分書存卷可參
    。
  (二)又臺灣板橋地方法院檢察署於前開緩起訴處分確定後，於93
    年2 月6 日以甲○博丑93緩字第108 號緩起訴處分命令通知
    ，命令被告於同年2 月27日前履行緩起訴處分書所載事項，
    並應將履行完畢之相關文件正本檢送該署，惟該通知附表除
    再揭示被告應遵守及履行事項外，所載緩起訴確定日期為同
    年1 月16日、緩起訴期滿日為94年1 月15日、應遵守或履行
    日期自93年10月16日起至93年12月31日止；又同署於93年6
    月11日復以甲○博丑93緩字第108 號緩起訴處分命令通知，
    命被告應於93年8 月6 日前履行緩起訴處分書所載事項，該
    通知先後於93年2 月11日、93年6 月18日及93年6 月17日寄
    存送達於桃園縣政府警察局平鎮分局平鎮派出所及臺北縣警
    察局蘆洲分局五股派出所，有上開通知書及送達回證附卷可
    據。惟誠如前述(2)之履行條件，既附有1 年之不作為期間，
    被告根本無從提出任何履行完畢之證明；又該署文書屢有上
    揭誤載及履行期限記載不一之情形，亦難令一般民眾得清楚
    知悉應履行之真正期限。
  (三)茲上訴人業於93年8 月6 日上午10時54分4 秒許，以郵政劃
    撥捐款方式，將檢察官指定之3 萬元捐款劃撥至家扶中心，
    有郵政劃撥儲金存款收據及家扶中心94年5 月25日94台童北
    縣家福字第1 號函暨所附收據在卷可憑，就此本件到庭執行
    公訴檢察官於94年6 月23日本院準備程序中並無異詞。該劃
    撥捐款日期雖不在前開通知附表所載之檢察官指定履行期間
    內，然既早於其履行期間之起始日履行完畢，自不可認為上
    訴人係逾期履行繳納義務。退言之，該繳納日期亦未遲於上
    開93年6 月11日甲○博丑93緩字第108 號緩起訴處分命令通
    知所命之履行期限。
五、綜上所述，本件承辦檢察官以上訴人未履行捐助之緩起訴處
    分命令，遽為撤銷上訴人之緩起訴處分，併向本院聲請對上
    訴人為簡易判決處刑，與法不合。本院原審逕為判決，科處
    被告罰金45,000元，併諭知易服勞役之折算標準，復有未洽
    。從而，上訴人指摘原審判決並非妥適，求予撤銷原判決，
    另為適當之刑，當屬有據，自應予准許。
六、按起訴之程序違背規定者，應諭知不受理之判決；又不受理
    之判決，得不經言詞辯論為之，此分別觀之刑事訴訟法第30
    3 條第1 款、第307 條規定綦詳。查本件簡易判決處刑程序
    有前述違背規定之處，而原審判決未及查明應諭知上訴人公
    訴不受理之之判決，致未適用通常程序審理，而誤用簡易判
    決處刑，其所踐行之簡易處刑程序違背法令，是有瑕疵，為
    保障當事人之審級利益，本院合議庭爰依通常訴訟程序審判
    後，撤銷原審判決，以第一審法院之地位，不經言詞辯論，
    自為公訴不受理之第一審判決，檢察官如不服本判決，仍得
    於法定期間內，向管轄第二審法院提起上訴，附此敘明。
據上論結，應依刑事訴訟法第452 條、第455 條之1 第1 項、第
3 項、第369 條第1 項前段、第364 條、第303 條第1 款、第30
7 條，判決如主文。
中　　華　　民　　國　　94　　年　　9 　　月　　30　　日
                  刑事第十五庭  審判長法  官  林海祥
                                      法  官  汪怡君
                                      法  官  朱敏賢
以上正本證明與原本無異。
如不服本判決應於送達後10日內向本院提出上訴狀。
                                      書記官  郭勝華
中　　華　　民　　國　　94　　年　　9 　　月　　30　　日
